臺灣板橋地方法院民事判決　　　　　 94年度家訴字第123號
原　　　告　乙○○
訴訟代理人　周　群律師
訴訟代理人　周仕傑律師
被　　　告　甲○○
被　　　告　丁○○　　同上
被　　　告　丙○○　　同上
上一人
法定代理人　丁○○　　同上
上列當事人間請求遷移戶籍事件，本院不經言詞辯論，爰判決如
下：
    主      文
原告之訴駁回。
訴訟費用由原告負擔。
    事實及理由
一、原告起訴主張：台北縣中和市○○路33巷34弄13之2號房屋
    （下稱系爭房屋）為原告所有，被告甲○○為原告之女，被
    告丁○○、被告丙○○分別為被告甲○○之夫、女，三人曾
    共同居住於系爭房屋，並將戶籍遷入。今被告等前雖曾遷移
    他處，惟並未向戶政事務所辦妥後續戶籍遷出事宜，今戶籍
    仍設於原告房屋內等語。為此爰依民法第七百六十七條之規
    定起訴請求排除被告等對於原告所有權之妨害，聲明請求被
    告等應將戶籍從台北縣中和市○○路33巷34弄13之2號遷出
    。
二、經查，本件原告起訴主張被告等應將戶籍從台北縣中和市○
    ○路33巷34弄13之2號遷出云云，究其理由無非乃係主張依
    該民法第七百六十七條所有權遭侵害所生之妨害除去請求權
    為憑。惟按該所有人對於無權占有或侵奪其所有物者，得請
    求返還之。對於妨害其所有權者，得請求除去之。有妨害其
    所有權之虞者，得請求防止之，此固為民法第767條所明定
    ，意即此民法物上請求權之規定，無非基於該所有權人於其
    所有權之本體權能，即所有權之使用、收益、處分、交換、
    擔保等權能受侵害時，依該法條規定賦予返還、排除或防止
    之權利為要。然查，本件依原告所述事實，並未見被告有何
    行為妨害原告對於系爭房屋所有權上開權能之侵害，就該原
    告主張戶籍登記本屬單純屬行政上管理，並不當然發生權利
    變更之效果或設籍人對於所有權人有占有狀態之侵害，是該
    被告等縱未辦理遷出登記，尚難遽謂原告對於系爭房屋之所
    有權即因此受有侵害。況此依該按戶籍法第47條第4項之規
    定，全戶遷離戶籍地，未於法定期間申請遷出登記，無法催
    告，經房屋所有權人或地方自治機關申請，戶政事務所得逕
    為遷出登記。該項規定業已揭櫫房屋所有權人得為遷出登記
    之申請人，此從該原告所提台南縣白河鎮戶政事務所函知原
    告就「台端戶內人口丁○○生生因無法取得戶口名簿，而未
    能依該定申請遷入乙案，特催請台端於94年8月1日以前攜帶
    戶口名簿親洽或郵寄本所，或逕交丁○○先生來所辦理。逾
    期仍未提出者，本所依內政部86年10月16日台（86）戶內字
    第8605 613號函規定，由本所通知申請人前來辦理遷入登記
    ，戶口名簿再由戶政事務所伺機補註，請查照。」益足佐之
    。是以，原告就其私權主張是否具備訴之利益，而有要求法
    院予以裁判之必要性，要非無疑。況給付之訴中，原告為請
    求權人，被告則為負有私法上給付義務之相對人，揆諸前揭
    說明，被告既未負有協同原告申請遷移戶籍登記之私法上義
    務，核與民法第767條所有權排除侵害請求權之行使要件有
    間。從而，原告本於所有權妨害除去請求權請求被告遷移戶
    籍，係屬誤會。本件原告依其所訴之事實在法律上顯無理由
    ，爰不經言詞辯論，逕以判決駁回之。
三、據上論結：本件原告之訴顯無理由，爰不經言詞辯論，依該
    民事訴訟法第249條第2項、第78條，判決如主文。
中　　　華　　　民　　　國　　94　　年　　11  月   8  日
                        臺灣板橋地方法院家事法庭
                            法　　　官　楊志勇
右正本證明與原本無異
如對本判決不服，須於收受判決正本後二十日內向本院提出上訴
狀（須按他造人數附繕本），並繳交上訴裁判費新台幣4500元。
中　　　華　　　民　　　國　　94　　年　　11  月   8  日
                            法院書記官　吳進安
